行　政　法　院　判　決　　　　　　　　　　　　　八十八年度判字第三五四六號
　　原　　　告　愿興鐵工廠股份有限公司
　　代　表　人　甲○○○
　　被　　　告　臺南市稅捐稽徵處
右當事人因營業稅事件，原告不服財政部中華民國八十七年六月二日台財訴第0
00000000號再訴願決定，提起行政訴訟，本院判決如左︰
　　主  文
原告之訴駁回。
　　事  實
緣原告於民國八十六年一月份將領用之二聯式統一發票字軌號碼︰ＧＡ000000
00至ＧＡ00000000號及三聯式統一發票字軌號碼︰ＦＸ00000000
至ＦＸ00000000號轉供璟舜企業有限公司（以下簡稱璟舜公司）使用，違反
營業稅法第四十七條第二款規定，案經被告查獲，被告乃據以裁處罰鍰新臺幣（以下
同）九、○○○元。原告不服，循序提起訴願、再訴願，遞遭決定駁回，遂提起本件
行政訴訟，茲摘兩造訴辯意旨於次：
原告起訴意旨略以︰原告八十六年一月份領用之二聯式統一發票字軌號碼：ＧＡ00
00000至ＧＡ00000000號及三聯式統一發票字軌號碼︰ＦＸ00000
000至ＦＸ00000000號係委託外人卓姝吟代為購買，因卓姝吟一次購買多
家公司之統一發票，其於分送時發生錯誤，致將前開發票交予璟舜公司使用，被告認
此行為係屬營業稅法第四十七條第二款之「將發票轉供他人使用」，爰裁處罰鍰九、
○○○元。惟營業稅法第四十七條第二款之「將發票轉供他人使用」，應係指片面將
發票交予他公司使用，而本件則係屬分送錯誤中造成五家公司循環使用錯誤，此並非
單一公司片面將發票交付另一家公司使用，與前開法律之法義應有不同，請判決撤銷
原處分及一再訴願決定。又縱認原告有所疏失，其情節亦屬輕微，祈能依「稅務違章
案件裁罰金額或倍數參考使用須知」第四條之規定減輕其罰等語。
被告答辯意旨略以︰一、按「納稅義務人，有左列情形之一者，除通知限期改正或補
辦外，處一千元以上一萬元以下罰鍰；逾期仍未改正或補辦者，得連續處罰，並得停
止其營業︰一、．．．二、將統一發票轉供他人使用者。」為營業稅法第四十七條第
二款所明定。次按「人民違反法律上之義務而應受行政罰之行為，法律並無特別規定
時，雖不以出於故意為必要，仍須以過失為其責任條件。但應受行政罰之行為，僅須
違反禁止規定或作為義務，而不以發生損害或危險為其要件者，推定為有過失，於行
為人不能舉證證明自己無過失時，即應受處罰。」亦經司法院釋字第二七五號解釋有
案。二、本件原告於八十六年一月份將領用之二聯式、三聯式統一發票轉供訴外人璟
舜公司使用，案經被告查獲，被告乃據以裁處罰鍰九、○○○元。原告不服，主張營
業稅法第四十七條第一項第二款所載之「將」字有故意之意思，而「轉供他人使用」
一語，有非法提供他人使用之不法行為而言，原告並未片面提供發票予他人，而係因
發送錯誤致循環使用發票，請撤銷原處分云云，申經被告復查決定，以原告將其統一
發票供璟舜公司及寶將有限公司使用，而原告再使用寶將有限公司及璟舜公司之統一
發票，有營利事業開立之發票非屬其所申購發票清單、申請書、承諾書、購買明細表
附卷可稽，違章事實至為明確。而營業人每次請購統一發票時，均應填寫請購單，並
蓋妥統一發票專用章及負責人印鑑章，連同統一發票購票證交代辦所經辦發售統一發
票人員，以憑請購發票。營業人請購之各類發票經審核無訛，發售人員即將統一發票
連同統一發票購票明細表交營業人點收。本案原告既向臺南市東區信用合作社購買統
一發票，應有統一發票購買明細表，本應於統一發票使用前，將領用之統一發票與上
述明細表加以核對無誤後再行使用，原告發生誤用事實，顯係其未先予核對所致，其
有過失應可認定，原告雖主張該發票係委託記帳業者代為購買，發票之誤用係該記帳
業者作業疏忽所致。惟查受託人乃原告所委任，其領送發票之作業有誤，應係原告與
該受託人之民事問題，並不足以阻卻違法。況原告如於收到發票時加以核對，轉供他
人使用問題亦不致發生，原告將所購發票轉供他人使用，既足以影響稅務機關電腦管
制作業之正確性，稅法又未將「故意」列為處罰之先決條件，依司法院釋字第二七五
號解釋，本件原告將發票轉供他人使用，縱非故意，過失之責亦屬難卸，自仍應受處
罰為由，乃未准變更。三、原告不服，主張本案係屬五家公司之循環使用，並非單一
公司將發票片面交付另一公司使用，與營業稅法第四十七條第二款規定片面將發票交
予他公司使用不同，請撤銷原處分等語，訴經臺灣省政府訴願決定，以原告主張「循
環使用」與「轉供他人使用」不同乙節，查原告發生循環使用乃係未予先行核對所致
，其效果與轉供使用並無差異等由，乃駁回其訴願，原告猶不服，復執前詞向財政部
提起再訴願，再訴願決定認為原告所訴無足採，仍駁回其訴願。四、原告提起行政訴
訟仍執前詞，並主張縱有疏失，其情節亦屬輕微，要求依稅務違章案件裁罰金額或倍
數參考使用須知第四條之規定減輕其罰。惟查財政部訂定稅務違章案件裁罰金額或倍
數參考表，作為稽徵機關裁罰依據，原經斟酌違章情節及危害性，對比例原則及平等
原則業已顧及，本件違章情節並無情輕法重得予減輕其罰之特殊理由，且稅法並對過
失犯亦無減輕處罰規定，被告依據是項稅務違章案件裁罰金額或倍數參考表訂定裁罰
金額裁處罰鍰九、○○○元，係屬在稅法規定罰鍰金額範圍內行政裁量權之行使，與
該表使用須知第三條及第四條規定並無不合，並無逾越權限或濫用權力之問題，復查
及再訴願決定遞予維持，並無違誤，原告起訴意旨係屬其個人見解，難謂有理由，請
求駁回原告之訴等語。
　　理  由
按「納稅義務人，有左列情形之一者，除通知限期改正或補辦外，處一千元以上一萬
元以下罰鍰；逾期仍未改正或補辦者，得連續處罰，並得停止其營業︰一、．．．二
、將統一發票轉供他人使用者。」為營業稅法第四十七條第二款所明定。。次按「人
民違反法律上之義務而應受行政罰之行為，法律並無特別規定時，雖不以出於故意為
必要，仍須以過失為其責任條件。但應受行政罰之行為，僅須違反禁止規定或作為義
務，而不以發生損害或危險為其要件者，推定為有過失，於行為人不能舉證證明自己
無過失時，即應受處罰。」司法院業已著有釋字第二七五號解釋。由此觀之，原應由
納稅義務人使用之統一發票，未經由本人予以使用，而由他人使用之，而此項結果係
因納稅義務人之故意或過失行為所致，即應對納稅義務人處罰。本件原告於八十六年
一月份將領用之二聯式、三聯式統一發票轉供訴外人璟舜公司使用，案經被告查獲，
被告乃據以裁處罰鍰九、○○○元，原告不服，循序提起行政訴訟，訴稱：原告八十
六年一月份領用之本件統一發票，係委託卓姝吟代為購買，因卓姝吟為多人代購，於
分送時發生錯誤，致將前開發票交予璟舜公司使用，此與營業稅法第四十七條第二款
所定應有不同。縱認原告有所疏失，其情節亦屬輕微，原處分及一再訴願決定均有違
誤，請求一併予以撤銷等語。經查：（一）本件原告於民國八十六年一月份領用之二
聯式統一發票字軌號碼︰ＧＡ00000000至ＧＡ00000000號及三聯式
統一發票字軌號碼︰ＦＸ00000000至ＦＸ00000000號，係由璟舜公
司所使用，原告則使用寶將有限公司及璟舜公司之統一發票，嗣經被告查獲等情，為
訴辯兩造所不爭，且有營利事業開立之發票非屬其所申購發票清單、申請書、承諾書
、明細表附於原處分卷可稽。（二）按營業人每次請購統一發票時，均應填寫請購單
，以憑請購發票，統一發票使用辦法第五條定有明文，則本件原告購買統一發票後，
對何者為其所購買，何者非其購買，自知之甚詳，不得諉為不知。本件原告既知其已
購買何統一發票，其於使用統一發票前，若將領用之統一發票與請購統一發票明細表
加以核對，自不致發生誤用情事。（三）本件統一發票發生誤用情事，如係出於原告
之故意，依前開營業稅法第四十七條第二款規定，原應對原告施以處罰。縱如原告所
稱非出於其故意行為，依前所述，亦足認此項誤用係因其於使用統一發票前未先予核
對所致，仍應認原告具有過失，是原告仍不得邀免處罰。（四）被告以原告有前述違
章行為，爰依前開法文科處罰鍰，所處罰鍰在法文所定之範圍內，此純屬原告裁量權
之行使，又被告斟酌原告違章行為之情節及其危害性，為此裁罰，經核亦無悖於比例
原則或平等原則，亦無不合。此外，營業稅法就本件情形，並無減輕處罰之特別規定
，是原告認本件應得減輕處罰云云，亦非可取。綜上所述，本件原處分及一再訴願決
定，均無違誤，原告起訴意旨，求予撤銷，為無理由，應予駁回。
據上論結，本件原告之訴為無理由，爰依行政訴訟法第二十六條後段，判決如主文。
中    華    民    國     八十八      年      九      月      三十       日
                    行 政 法 院 第 四 庭
                                審 判 長 評  事      葉  振  權
                                         評  事      趙　永　康
                                         評  事      吳  明  鴻
                                         評  事      陳  光  秀
                                         評  事      尤  三  謀
右  正  本  證  明  與  原  本  無  異
                                         法院書記官  阮  桂  芬
中    華    民    國     八十八      年      九      月      三十       日
